【裁判字號】    96,訴,1388
【裁判日期】    971016
【裁判案由】    損害賠償等
【裁判全文】
臺灣桃園地方法院民事判決              96年度訴字第1388號
原      告  筌新科技工程有限公司
法定代理人  乙○○
訴訟代理人  王樹森律師
被      告  益誠工程有限公司
法定代理人  甲○○
訴訟代理人  劉士昇律師
上列當事人間請求損害賠償等事件，於民國97年9 月18日言詞辯
論終結，本院判決如下：
    主  文
原告之訴及假執行之聲請均駁回。
訴訟費用由原告負擔。
    事實及理由
一、按訴狀送達後，原告不得將原訴變更或追加他訴，但請求之
    基礎事實同一者或不甚礙被告之防禦及訴訟之終結者，不在
    此限，民事訴訟法第255條第1項第2款、第7款定有明文。而
    此所謂請求之基礎事實同一，係指變更追加之訴與原訴之主
    要爭點有其共同性，各請求利益之主張在社會上可認為同一
    或關連，而就原請求之訴訟及證據資料，於審理繼續進行在
    相當程度範圍內具有同一性或一體性，得期待於後請求之審
    理予以利用，俾先後請求在同一程序得加以解決，避免重複
    審理，進而為統一解決紛爭。本件原告起訴時之訴訟標的為
    公司法第23條、民法第184條第1項前段、第490條第1項、第
    179條；嗣於本件審理中，原告於本院民國97年3月11日言詞
    辯論期日變更依民法528條、第541 條第1項委任之法律關係
    為其請求權基礎而為本件請求，雖被告不同意其變更，惟核
    原告所為訴之變更，係基於同一基礎事實，且不甚礙被告之
    防禦及訴訟之終結，揆諸首開法律規定及說明，應予准許，
    合先敘明。
二、本件原告起訴主張：被告受其委任，以被告公司名義對外承
    攬業主翊聖公司、鴻海公司、欣興電子公司、美琪公司之工
    程，並約定由原告支付於委任期間被告應負擔之稅金、會計
    及行政雜項等費用，作為原告支應被告之委任報酬，此由被
    告自承已將其設於彰化商業銀行東林口分行帳戶之存摺及印
    章交由原告持有等情，益徵兩造已有以被告公司名義對外承
    攬工程之委任關係存在。詎前揭業主嗣將94年12月至95年10
    月間之工程款項新台幣（下同）1,375,756 元悉數匯入被告
    另設於新竹企銀八德分行之帳戶後，被告卻未將其處理委任
    事務所收取之前揭工程款交付於原告。而被告提出前開彰化
    商業銀行東林口分行之帳戶，係專供原告另委託以被告公司
    名義承攬日商富士電機系統公司工程所匯入工程款之用，與
    本件訴訟無涉等情。為此，爰依民法528 條、第541 條第1
    項之規定，提起本件訴訟，並聲明：(一)被告應給付原告1,37
    5,756 元，及自起訴狀繕本送達翌日至清償日止，按年息5%
    計算之利息。(二)願供擔保，請准為假執行之宣告。
三、被告則以：被告否認與原告間有委任關係存在，且原告迄今
    仍無法舉證以實其說，原告所述自無憑採。實則，兩造間約
    自93年9 月間開始為合作經營，約定由被告對外承包水電相
    關工程後，再由兩造共組工程團隊進行施工而分享利潤，並
    約定兩造所施作之工程款項率多由業主逕撥付被告設於彰化
    商業銀行東林口分行之帳戶內，而該帳戶之存摺及印章則由
    原告保管並統籌相關費用之支應，此情亦經原告之訴訟代理
    人自承兩造公司之法定代理人是朋友，有合夥本件工程等情
    ，並有被告提出之支出明細表及其存提單在卷可證，兩造間
    並無委任關係存在。又原告所提出之工程日報表及派工人員
    薪資統計表，迄未據原告提出原本，被告否認其真正。縱令
    該工程日報表為真正，亦不足證明原告確有實際支出其所主
    張之工資與雜項金額。另觀諸原告提出「益誠派工統計」表
    所載，原告對於各該工作人員派遣，不論資歷概均按日薪2,
    200 元計算給付薪資，此與常理迥異，亦足見其顯非屬實等
    情，資為抗辯，並聲明：(一)原告之訴及假執行之聲請均駁回
    。(二)如受不利判決，願供擔保，請准宣告免為假執行。
四、本件原告起訴主張：被告受其委任，以被告公司名義對外承
    攬業主翊聖公司、鴻海公司、欣興電子公司、美琪公司之工
    程，並約定由原告支付於委任期間被告應負擔之稅金、會計
    及行政雜項等費用，作為原告支應被告之委任報酬，詎前揭
    業主嗣將94年12月至95年10月間之工程款項1,375,756 元悉
    數匯入被告另設於新竹企銀八德分行之帳戶後，被告卻未將
    其處理委任事務所收取之前揭工程款交付於原告之情，為被
    告所否認，並以伊並未受原告委任之情置辯。經查：
    (一)原告固提出其公司之派工薪資總表、工作日報表、益誠訂
      貨明細及派工統計等為證，然觀諸上開派工薪資總表、益
      誠訂貨明細及派工統計（以下簡稱上揭文書）均係電腦列
      製，其上並無製作人且無被告公司法定代理人或代理人或
      可代表被告之人之簽名、蓋章或署押，更為被告所否認，
      是上揭文書是否真正仍待證明，遑論其等之證明力。且縱
      令上揭文書屬實，亦無法證明兩造間有委任關係存在。至
      於工作日報表雖有工作人員簽名，唯此亦僅能證明有工人
      至工地工作，無法證明兩造間有委任關係存在。
    (二)原告另以被告自承已將其設於彰化商業銀行東林口分行帳
      戶之存摺及印章交由原告持有等情，益徵兩造已有以被告
      公司名義對外承攬工程之委任關係存在之情。惟又以未將
      其處理委任事務所收取之前揭工程款交付於原告。被告提
      出前開彰化商業銀行東林口分行之帳戶，係專供原告另委
      託以被告公司名義承攬日商富士電機系統公司工程所匯入
      工程款之用，與本件訴訟無涉等情。由上可知，原告亦認
      被告交付存摺及印章並無法證明本件有委任關係。
    (三)按當事人主張有利於己之事實者，就其事實有舉證之責任
      ，民事訴訟法第277 條前段定有明文。本件原告主張兩造
      間有委任關係存在，為被告所否認，則依前說明，原告就
      兩造間有委任關係應負舉證責任，惟原告並無法舉證以實
      其說，是原告之主張不足採信。
五、綜上所述，原告並無法證明兩造間有委任關係存在，是原告
    依委任契約法律關係，請求判決被告應給付原告1,375,756
    元，及自起訴狀繕本送達翌日至清償日止，按年息5%計算之
    利息為無理由，應予駁回。原告既受敗訴之判決，其假執行
    之聲請即失所附麗，應併予駁回。
六、據上論結，本件原告之訴為無理由，應依民事訴訟法第78條
    ，判決如主文。
中    華    民    國    97    年     10    月    16   日
                       民事第一庭法  官  吳爭奇
上為正本係照原本作成。
如對本判決上訴，須於判決送達後20日內向本院提出上訴狀。
中    華    民    國    97    年     10    月    17   日
                                 書記官  梁麗雲


司法院資訊處製作；財團法人民間司法改革基金會備份。
